【裁判字號】    95,訴,434
【裁判日期】    951130
【裁判案由】    損害賠償
【裁判全文】
臺灣桃園地方法院民事判決               95年度訴字第434號
原      告  乙○○
訴訟代理人  丙○○
被      告  甲○○
上列當事人間求請求損害賠償事件，於民國95年11月16日言詞辯
論終結，本院判決如下：
    主    文
原告之訴駁回。
訴訟費用由原告負擔。
    事實及理由
一、原告起訴主張：
(一)、被告甲○○與丁○○（被告丁○○部分業於民國95年11月
      16日言詞辯論期日當庭成立和解在案）於93年3 月13日22
      時45分許，在桃園縣龍潭鄉○○路28號原告住處前，因停
      車位問題與原告發生口角，心生不滿，竟基於傷害之故意
      ，出手毆打原告身體，致原告受有腦震盪、頭部鈍傷併鼻
      骨骨折、胸部鈍挫傷及腹部、左大腿鈍傷等傷害。被告甲
      ○○與丁○○有親戚關係，當日羅某因借貸問題至被告甲
      ○○住處飲酒，案發時二人基於傷害人身體之犯意聯絡，
      共同對原告施暴，致原告受有上開嚴重傷害，原告所受之
      傷害與被告行為間有相當因果關係，被告甲○○與丁○○
      應負連帶賠償責任。被告甲○○所涉傷害行為，雖經鈞院
      以94年度易字第1122號刑事判決被告無罪，復經台灣高等
      法院以95年度上易字第143 號駁回上訴確定在案（另被告
      丁○○所涉傷害罪行，經本院前開案件判處有期徒刑3 月
      確定在案），然被告甲○○與丁○○二人已構成民法第18
      5 條之共同加害行為，又當日兩人在一起喝酒，亦構成所
      謂的共同危險行為，且二人有親戚關係及借貸的來往，恐
      涉有受僱關係，應連帶負損害賠償責任。被告甲○○雖經
      刑事判決無罪，然屬無罪推定。被告甲○○與丁○○二人
      於案發時從事共同危險行為，且共同不法侵害原告之權利
      ，雖被告甲○○至今矢口否認打人，然依民法第185 條規
      定，不能知其中孰為加害人者，亦同，故被告甲○○雖無
      刑責，但仍須負民事損害賠償責任，爰依民法第185 條、
      第193 條第1 項及第195 條第1 項前段侵權行為法律關係
      請求被告負損害賠償責任。
(二)、原告所受損害如下：
      1.醫藥費用：177,000元。
      2.不能工作損失：80,000元。
      3.精神慰撫金及名譽損失：250,000元，
      4.交通費：12,500萬元。
(三)、並聲明：被告應連帶給付原告519,500 元，及自起訴狀繕
      本送達被告之翌日起至清償日止，按週年利率5 ％計算之
      利息。
二、被告則以：本件損害與伊無關，並無必要賠償原告，案發當
    時伊並沒有打原告，只是勸架，刑事判決一、二審都判無罪
    確定在案等語資為抗辯。並聲明：原告之訴駁回。
三、得心證之理由：
(一)、按「數人共同不法侵害他人之權利者，連帶負損害賠償責
      任。不能知其中孰為加害人者，亦同。造意人及幫助人，
      視為共同行為人。」，民法第185 條定有明文。數人共同
      不法侵害他人之權利者，對於被害人所受損害，所以應負
      連帶賠償者，係因數人之行為共同構成違法行為之原因或
      條件，因而發生同一損害，具有行為關連共同性之故。民
      事上之共同侵權行為與刑事上之共同正犯，其構成要件雖
      非全同，共同侵權行為人間在主觀上固不以有犯意聯絡為
      必要，惟在客觀上仍須數人之不法行為，均為其所生損害
      之共同原因即所謂行為關連共同，始足成立共同侵權行為
      ；換言之，共同侵權行為之成立，係指各行為人均曾實施
      加害行為，且各具備侵權行為之要件而發生同一事故者而
      言，是以各加害人之加害行為均須為不法，且均須有故意
      或過失，並與事故所生損害具有相當因果關係者始足當之
      ，如其中一人只要欠缺其一，不但其侵權行為無由成立，
      尤無成立共同侵權行為之餘地（最高法院84年度台上字第
      658 號、92年台上字第1593號判決意旨參照）。
(二)、被告甲○○所涉傷害犯嫌，業經本院以94年度易字第1122
      號刑事判決無罪，並經台灣高等法院以95年度上易字第14
      3 號駁回上訴無罪確定在案，業經本院依職權調閱前開傷
      害案件刑事卷宗查核無訛，復為兩造所不爭執，堪信為實
      在。又原告所受前開傷害，確因被告丁○○於前揭時、地
      因停車位問題，與原告發生口角爭執，進而出手毆打原告
      成傷，以及被告丁○○與原告發生爭執拉扯毆打之際，被
      告甲○○係前去勸架，並未動手毆打原告等情，亦據被告
      丁○○於前開刑事傷害案件偵、審時迭次供稱明確，復參
      以被告甲○○與原告係鄰居，二人間前無任何仇隙瓜葛，
      且系爭傷害既係起因於被告丁○○與原告間所生口角爭執
      ，要與被告甲○○無涉，其焉有出手傷害原告之動機與理
      由？以及被告甲○○與原告身材體型相當不分軒輊，然被
      告丁○○之身材體型較原告壯碩許多，此可由前開刑事案
      件本院卷附當庭拍攝該3 人之照片可知，如被告甲○○當
      時確與被告丁○○共同對原告拳打腳踢時，則原告恐非僅
      受有前開之傷害程度等情，堪認被告甲○○係為勸阻被告
      丁○○與原告間之肢體衝突始拉原告手部，而非為助被告
      丁○○傷害之意無訛，此亦為前開傷害案件刑事判決所認
      定者，是被告甲○○所持前開辯詞，尚堪採信。揆諸前揭
      說明，被告甲○○於系爭爭執事故中，既係勸架，並未實
      施不法之加害行為，要與民法第185 條規定之共同侵權行
      為之成立要件有間，自無成立共同侵權行為之餘地。此外
      ，原告復未舉其他事證以明被告甲○○究有何故意或過失
      之不法行為，為其所受傷害之共同原因者，則原告之主張
      自無從遽予憑信，為無理由，應駁回之。
四、從而，原告主張依民法第185 條、第193 條第1 項及第195
    條第1 項前段侵權行為法律關係，請求被告應連帶給付原告
    519,500 元，及自起訴狀繕本送達被告之翌日起至清償日止
    ，按週年利率5 ％計算之利息，於法無據，不能准許，應駁
    回之。
五、至兩造其餘之攻擊、防禦方法及未經援用證據，經本院斟酌
    後，核與判決結果不生影響，毋庸逐一議予論駁之必要，併
    此敘明。
據上論結，本件原告之訴為無理由，依民事訴訟法78條，判決如
主文。
中    華    民    國    95    年    11    月    30    日
                  民事第一庭    法  官  汪智陽
以上正本證明與原本無異。
如對本判決上訴，須於判決送達後20日內向本院提出上訴狀。
                                書記官  葉菽芬
中    華    民    國    95    年    11    月    30    日


司法院資訊處製作；財團法人民間司法改革基金會備份。
